【裁判字號】    98,交聲,1996
【裁判日期】    980930
【裁判案由】    違反道路交通管理處罰條例聲明異議
【裁判全文】
臺灣桃園地方法院交通事件裁定        98年度交聲字第1996號
原處分機關  交通部公路總局新竹區監理所
異  議  人
即受處分人  甲○○
上列受處分人因違反道路交通管理處罰條例案件，對於交通部公
路總局新竹區監理所中壢監理站民國98年7 月28日所為之處分（
原處分案號：桃監裁罰字第裁52－DB0000000 號）聲明異議，本
院裁定如下：
    主  文
異議駁回。
    理  由
一、原處分意旨略以：異議人即受處分人甲○○於民國98年6 月
    20日晚間10時25分許，騎乘車牌號碼GRR ─156 號重型機車
    ，行經桃園縣桃園市○○路與縣府路口之有燈光號誌管制之
    交岔路口時，因闖紅燈而為桃園縣政府警察局交通隊員警攔
    停，並以異議人有駕車行經有燈光號誌管制之交岔路口闖紅
    燈為由，當場開立桃警局交字第DB0000000 號舉發道路交通
    管理事件通知單予以舉發，嗣並將該通知單交付予異議人。
    異議人於舉發通知單上所載應到案日期前向交通部公路總局
    新竹區監理所桃園監理站（下稱原處分機關）提出申訴，經
    原處分機關調查結果，認異議人確有前述違規行為，乃依道
    路交通管理處罰條例第53條第1 項、第63條第1 項，違反道
    路交通管理事件統一裁罰基準及處理細則第41條、第43條、
    第44條、第67條之規定，於98年7 月28日以桃監裁罰字第裁
    52－DB0000000 號裁決書，裁處異議人罰鍰新臺幣（下同）
    1,800 元，並記違規點數3 點。
二、異議意旨略以：其當時係由位於縣府路之肯德雞購物完畢後
    ，欲自縣府路左轉中山路而騎乘上開機車跨越分向線停等紅
    綠燈於縣府路上，嗣因當時中山路及復興路之行向號誌均為
    紅燈，兩條路上車輛皆已停止通行，且中山路上由縣府路往
    復興路之行人指示燈為綠燈（尚有50餘秒），其乃認既行人
    可通行，機車亦當可通行，始會逕予左轉進入中山路後，往
    三民路方向行駛，是其並無違規紅燈左轉之意。況縱其確有
    違規之情事，責任亦不在其，蓋該三岔路口，紅綠燈設置本
    有不當，易使民眾混淆，則主管機關未善盡其責，再對因誤
    會而違規之民眾開罰，豈有斯理，是本件舉發實有疑義，為
    此聲明異議云云。
三、按駕駛人駕駛汽車，應遵守道路交通標誌、標線、號誌之指
    示，行駛至交岔路口，其行進、轉彎，應遵守燈光號誌，而
    車輛面對行車管制號誌圓形紅燈表示禁止通行，不得超越停
    止線或進入路口，道路交通安全規則第90條、第102 條第 1
    項第1 款、道路交通標誌標線號誌設置規則第206 條第5 款
    分別定有明文。次按汽車駕駛人，行經有燈光號誌管制之交
    岔路口闖紅燈者，處1,800 元以上5,400 元以下罰鍰，並予
    記違規點數3 點，道路交通管理處罰條例第53條第1 項、第
    63條第1 項第3 款亦有明文。
四、經查：
    (一)本件異議人確有行經有燈光號誌管制之交岔路口闖紅燈之
      違規事實，業據證人即舉發員警史至仁於本院訊問時具結
      證稱：渠當時係駕車執行巡邏勤務，由縣府路51號出發，
      沿縣府路欲右轉中山路往八德方向行駛，但因縣府路之行
      向號誌為紅燈，故於縣府路上之聯邦銀行前停等紅綠燈，
      而當時中山路與縣府路之號誌均係紅燈，僅有復興路之號
      誌為綠燈。嗣異議人由聯邦銀行對面之肯德基購物出來，
      並騎乘機車跨越分向線後，原係與渠同向停等紅綠燈於縣
      府路上，卻在約5 至10秒後，即左轉進入中山路，渠乃上
      前攔停，並在中山北路與中山路口，將異議人攔停舉發。
      又異議人騎乘機車左轉進入中山路時，縣府路之行車號誌
      仍然是紅燈，且該處之號誌具有倒數計時的功能，故以異
      議人的視線，可以清楚看見當時還是紅燈（依渠之印象，
      距轉為綠燈尚有30餘秒）。至當時縣府路往復興路方向之
      行人號誌雖為綠燈，惟縣府路及復興路上均設有行車三色
      號誌燈，且都顯示為紅燈，而駕駛車輛本即應該以行車號
      誌為準，而非看行人號誌燈，況該路口較為複雜，故於各
      號誌杆上均設有「多時向號誌」之牌示，提醒用路人應確
      實遵守號誌行進等語明確（詳本院98年9 月15日訊問筆錄
      ），並核與異議人辯稱之其駕車左轉進入中山路之際，縣
      府路及復興路上之行車號誌均顯示其之行向為紅燈等語相
      符，自堪信為真，而應予裁罰。
    (二)異議人雖以前揭情詞置辯，然查：
      1.觀之證人史至仁所提出之現場照片，若由縣府路往復興
        路之方向行駛，確可明顯見到於中山路及復興路上均設
        置有行車號誌燈，且於顯示紅燈時，其上更有剩餘秒數
        可使汽車駕駛人知悉尚需停等多久始得前進，再參以一
        般具備正常智力、辨別事理能力之成年人士，衡情應知
        駕駛汽車行駛於道路時，得否穿越交岔路口或為左、右
        轉，均以行車號誌為據，至行人指示燈之作用，僅在指
        示行人穿越路口及供行車參考，而非得以替代行車號誌
        之作用，是本件縱縣府路往復興路方向之行人指示燈顯
        示為綠燈，亦僅表示行人得以穿越道路，準此，異議人
        空言辯稱因行人指示燈為綠燈，故其亦可駕車穿越道路
        云云，顯係事後卸責之詞，而不為本院所採信。
      2.異議人另辯稱該路口之交通號誌設計不當，經其向總統
        府電子信箱小組投訴，並移請桃園縣政府警察局辦理後
        ，警察局亦予以回覆將研議處理，可證本件之違規不可
        歸責予其等語，固據提出奇摩電子信件影本及桃園縣政
        府98年9 月4 日府交工字第0980336909號函各1 紙為證
        ，惟桃園縣政府警察局之電子信件乃係回覆「台端反應
        桃園市縣○路與中山路口速食店對面應加裝三色號誌燈
        ，避免民眾因誤解號誌而遭舉發，本局將請桃園縣政府
        交通處研議處理」等語，僅係表示將請專業機關研議，
        並未表示設計確有不當，且嗣後桃園縣政府亦以上開函
        文明白函覆：「經查復興路、中山路與縣府路口現採輪
        放三時相運作，故民眾如由肯德基端要穿越中山路與復
        興路時要採兩段式通過，第一階段當中山路車輛紅燈時
        穿越中山路（此時小綠人秒數有55秒），第二階段當復
        興路紅燈時穿越復興路（此時小綠人秒數有55秒）或利
        用天橋通過復興路。另民眾如從聯邦銀行端穿越中山路
        時，則可利用縣府路綠燈時直接穿越中山路。經查該路
        口型車號誌燈及行人號誌燈設置完整，汽機車駕駛人應
        參考行車號誌行駛，另行人則應參考行人號誌倒數計時
        號誌決定是否穿越道路，台端如多注意應無混淆之虞」
        等語，已說明該路口各項號誌之設置並無不當之處，且
        行人欲由縣府路往復興路方向行走，若由肯德雞前出發
        ，當中山路之行車號誌為紅燈時，設有55秒之時間以專
        供行人穿越中山路（即本件情形），並待復興路之行車
        號誌轉為紅燈時，再穿越復興路；惟若由聯邦銀行前出
        發，則可待縣府路之行車號誌綠燈時逕予穿越，可知該
        處交通號誌乃係針對當地特殊路況而區別不同位置行人
        可穿越道路之時段，與車輛得否行進並無必然關係，是
        異議人故意捨行車號誌燈不見，一再辯稱因行人指示燈
        顯示為綠燈，造成其誤以為汽、機車亦得通行，始率予
        左轉，故其就本件違規實不具有可歸責性云云，自委無
        足採。
五、綜上所述，異議人確有上開違規行為，又原處分機關依道路
    交通管理處罰條例第53條第1 項、第63條第1 項第3 款，違
    反道路交通管理事件統一裁罰基準及處理細則、違反道路交
    通管理事件統一裁罰基準表所載裁罰標準之相關規定，裁處
    異議人1,800 元之罰鍰，並記違規點數3 點，亦核無違誤，
    是本件異議為無理由，自應予駁回。
據上論斷，應依道路交通管理處罰條例第87條第2 項、道路交通
案件處理辦法第19條，裁定如主文。
中    華    民    國    98    年    9     月    30    日
                          交通法庭    法  官  蘇昌澤
以上正本證明與原本無異。
如不服本裁定，應於裁定送達後5 日內向本院提出抗告狀。
                                      書記官  田宜芳
中    華    民    國    98    年    10    月    5     日


司法院資訊處製作；財團法人民間司法改革基金會備份。
